【裁判字號】    91,重訴,85
【裁判日期】    920109
【裁判案由】    毒品危害防制條例
【裁判全文】
臺灣高雄地方法院刑事判決                          九十一年度重訴字第八五號
    公  訴  人  臺灣高雄地方法院檢察署檢察官
    被      告  丁○○  男  三.
    選任辯護人  張賜龍律師
                郭淑萍律師
右列被告因毒品危害防制條例案件，經檢察官提起公訴（九十年度偵緝字第九三四號
），及移送併辦（九十年度偵字第二一三五三號），本院判決如左：
    主  文
丁○○共同連續販賣第二級毒品，處有期徒刑拾貳年陸月。
扣案之第二級毒品安非他命參包（合計驗後毛重參拾玖點捌公克，驗前毛重肆拾公克
）、第二級毒品安非他命玖包（合計總淨重貳仟陸佰貳拾玖公克）均沒收銷燬之；電
子磅秤壹台、大型空夾鍊袋陸拾伍只、中型空夾鍊袋捌拾只、小型空夾鍊袋伍只、帳
單貳紙、0000000000號、0000000000號行動電話各壹支（各含
ＳＩＭ卡壹枚）均沒收；販毒所得新臺幣拾貳萬元沒收，如全部或一部不能沒收時，
以其財產抵償之。
丁○○被訴轉讓第一級及第二級毒品部分無罪。
    事  實
一、丁○○前曾分別於民國八十五年九月間、十一月間及八十六年六月間，因違反麻
    醉藥品管理條例、肅清煙毒條例案件，經法院各判處有期徒刑七月、四年四月及
    十月，嗣後二罪經合併定其應執行刑為有期徒刑五年，丁○○於八十六年五月二
    十一日入監服刑，於八十九年七月三日假釋出獄，仍不知悔改（不構成累犯）。
二、丁○○與甲○○（業經本院判決確定）共同基於販賣毒品營利之犯意聯絡，丁○○並基於概括之犯意，乃謀議合資販入第二級毒品安非他命俟機出售予他人，渠
    等謀議既定後，即於九十年二月十五日許，在高雄市苓雅區福德市場附近，以新
    臺幣（下同）一萬五千元之價格，向某不詳姓名者販入第二級毒品安非他命三包
    後（合計驗後毛重三十九‧八公克，驗前毛重四十公克），置於高雄市苓雅區○○○路一○九巷二十之二號甲○○住處，丁○○並提供其所有之電子磅秤一台及
    大型空夾鍊袋六十五只、中型空夾鍊袋八十只、小型空夾鍊袋五只等物，預備依
    出資所得朋分及分裝出售之用。嗣於同年二月十七日十一時許，經警持搜索票在
    甲○○位於高雄市苓雅區○○○路一○九巷住處，扣得上開安非他命、電子磅秤
    、空夾鍊袋及帳單二紙等物。
三、丁○○復承前犯意，於九十年十月十二日許，在高雄市前鎮區某電動玩具店內，
    以一百三十餘萬元之價格向某年籍姓名不詳綽號「阿來」之男子販入第二級毒品
    安非他命毛重共約二千七百七十八公克。丁○○購入上開毒品後即於同日十七時
    許，在高雄市○鎮區○○路十八號丙○○住處，利用其所有之00000000
    00號行動電話為對外聯絡工具，將其中毛重約一百三十五公克之第二級毒品安
    非他命，以十二萬元之價格出售予丙○○。經警於同年十月十二日二十時二十五
    分許，在高雄市前鎮區○○○路五○七號前查獲丁○○身上攜有第一級毒品海洛
    因一包（毛重約十九‧四公克）時，得丁○○之同意前往其位在高雄市三民區○○○路八十八號之一十六樓之四租住處起獲合計淨重二千六百二十九公克，分裝
    成驗後毛重各九百九十四‧四公克、九百九十八公克、一百一十‧三公克、一百
    一十二‧一公克、一百一十三‧一公克、一百一十二‧九公克、一百一十九‧九
    公克、一百一十二‧四公克及十公克之安非他命九包，0000000000號
    、0000000000號行動電話共二支（各含ＳＩＭ卡一枚）、注射針筒六
    支等物，並循線查獲上情。
四、案經高雄市政府警察局苓雅分局移請臺灣高雄地方法院檢察署檢察官偵查起訴及
    移送併辦。
    理  由
甲、有罪部分：
一、訊據被告丁○○對右揭事實均矢口否認，辯稱：伊並未與甲○○合資購買安非他
    命欲出售予他人，而扣案之帳單二紙，其中帳單一雖係甲○○依照伊口述記載，
    帳單二則由伊獨自書寫，但均係供簽賭六合彩用，並非用以販毒，而扣案之安非
    他命、電子秤及空夾鍊袋係綽號「阿猴」者帶去的，並非伊所有；又伊雖於警訊
    及偵查中坦承向綽號「阿來」者購買毛重約二千七百七十八公克之安非他命，但
    係丙○○與伊合資購買後，按出資比例分予丙○○，並非基於營利之意圖另行出
    售，至於伊在偵查中自白係以十二萬元之價格出售予丙○○，乃因於施用毒品後
    意識不清的情形下所陳述，並無販賣之犯行，所販入安非他命之目的係供自己施
    用云云。經查：
(一)、事實欄二部分：
、高雄市政府警察局苓雅分局員警於九十年二月十七日十一時二十分許，持搜索票
    在共同被告甲○○位於高雄市苓雅區○○○路一○九巷二十之二號住處內，扣得
    第二級毒品安非他命三包、電子磅秤一台、大型空夾鍊袋六十五只、中型空夾鍊
    袋八十只、小型空夾鍊袋五只及帳單二紙等物，業據證人即查獲員警李光勇於本
    院審理中結證屬實（詳見本院九十年度訴字第一六五五號卷第一百二十九頁）。
    而扣案之毒品三包，經送鑑驗結果，確係合計驗後毛重三十九‧八公克（驗前毛
    重四十公克）之第二級毒品安非他命，此有高雄醫學大學附設中和紀念醫院檢驗
    報告一紙附卷可稽，故上開事實堪予認定。
、至於前揭扣案物品之來源為何，業據共同被告甲○○於警訊及偵查中供陳：警方
    所查獲之安非他命一包（毛重約三十八公克），電子磅秤一台及空夾鍊袋等物是
    丁○○的，因為丁○○都在伊家中分裝安非他命等語（詳見偵查卷第二十頁），
    且核與共同被告甲○○同住在上址之證人乙○○於本院審理中證陳：八十九年底
    至九十年二月中旬丁○○經常至伊住處找甲○○，但伊見到次數不多之語相符（
    詳見本院九十一年十一月二十日訊問筆錄），徵諸被告於偵審中均陳：扣案之帳
    單一係伊唸給甲○○記載，帳單二則係自己書寫之語，核與共同被告甲○○於偵
    查及本院審理中供承之情節相符，故以被告經常前往尋訪共同被告甲○○、扣案
    物中確有被告之物品及甲○○前揭供詞，足證被告丁○○與前開扣案物品間，確
    有極密切之關係一情，至堪認定。
、扣案之第二級毒品安非他命來源，業經共同被告甲○○於本院審理中供陳：扣案
    之安非他命係於九十年二月十五、十六日左右，伊與丁○○在高雄市苓雅區福德
    市場以一萬五千元之價格購得，一人一半等語（參閱本院九十年訴字第二一八二
    號卷第四十頁），足見扣案安非他命之價格匪微，苟係第三人委由共同被告甲○○寄放，受託持有者尚須負擔刑事處罰之風險，倘無深厚情誼及信任關係，焉有
    受不詳姓名且交情甚淺之友人託付，即代為收受寄放之理，已難認被告所辯扣案
    物係「阿猴」者寄放一詞為可採。況以扣案帳單一之記載，敘明有二月三日八兩
    、二月三日四錢、一錢、二月四日三兩、二十萬、十六萬六千五百等字樣，而帳
    單二則書寫六萬五萬共十一萬、十一萬欠一萬等文字，咸然未見有簽賭六合彩之
    號碼及簽注金額之載述，彰顯被告辯稱扣案帳單係供其簽賭六合彩之詞，純屬杜
    撰，不足採信。參以前開帳單之起始日係二月三日、帳單計算單位與毒品交易係
    以台制錢、兩為重量單位之現況相契，另綜合扣案之安非他命、電子磅秤、分別
    為大、中、小規格之空夾鍊袋等整體效用及前揭共同被告甲○○之供詞憑斷，驗
    證被告確有與共同被告甲○○合資購買第二級毒品安非他命，且係基於營利之意
    圖販入之事實，此旁徵被告於併案部分警訊時供稱：伊以每包三十七‧五公克四
    萬元之代價販賣供人施用之語，對照被告係以約一兩（三十七‧五公克）一萬五
    千元之代價販入安非他命之情比較，自可確認其主觀上有營利之意圖甚明。共同
    被告甲○○既於事前與被告合資販入安非他命，且於出資前即謀議記帳事宜，並
    提供其住所供被告分裝安非他命之用，故其此部分犯行與被告丁○○間確有犯意
    聯絡及行為分擔之事實，至為顯然。
、嗣共同被告甲○○固於本院審理中翻異前詞，供稱：前揭扣案之電子磅秤及空夾
    鍊袋係綽號「阿猴」的，並非丁○○所有，又帳單係供簽賭六合彩用云云。惟甲○○如何得知該名綽號「阿猴」者寄放之過程，業據其於本院審理時陳稱：是丁○○來時帶來的，「阿猴」沒有上來等語（詳見本院九十一年訴字第二一八二號
    卷第四十一頁），可見其前開供詞係傳聞自被告丁○○處，難憑為丁○○有利之
    證據。另證人即共同被告甲○○之母宛張卵固曾於本院審理時證稱：被告丁○○
    曾請伊幫忙簽六合彩，丁○○先寫號碼給伊，伊再拿去請別人簽牌，有時簽幾千
    元，有時簽幾萬元云云，然查，扣案帳單整體文句表彰之意涵，與一般六合彩之
    簽賭方式迥異，已如前述，況以證人宛張卵所述之金額，亦與帳單所載係數十萬
    元之數額有明顯差距，可見其證詞，純係迴護被告之語，不足採信。
(二)、事實欄三部分：
、警方於九十年十月十二日二十時二十五分許，在高雄市前鎮區○○○路五○七號
    前查獲被告丁○○持有第一級毒品海洛因（毛重約十九點四公克），嗣徵得被告
    同意後，前往其位在高雄市三民區○○○路八十八號之一、十六樓之四住處搜索
    扣得安非他命九包（毛重約二千六百四十三公克）、0000000000號、
    0000000000號行動電話共二支（各含ＳＩＭ卡一枚）、注射針筒六支
    等物，被告始供出扣獲之安非他命曾出售予證人丙○○一百三十五公克之過程，
    警方遂循線於同年十月十三日凌晨零時五分許，在高雄市○○○路八十八之一號
    前查獲丙○○，進而扣得其購自被告丁○○之安非他命一百三十五公克之事實，
    業據被告於警訊及偵查中坦言上情不諱，且核與證人丙○○證陳之情節相符，並
    有扣案之安非他命九包，行動電話二支及注射針筒六支供佐。而上開扣案之毒品
    九包經送鑑驗結果，認係合計淨重二千六百二十九公克，分裝成驗後毛重各九百
    九十四‧四公克、九百九十八公克、一百一十‧三公克、一百一十二‧一公克、
    一百一十三‧一公克、一百一十二‧九公克、一百一十九‧九公克、一百一十二
    ‧四公克及十公克之第二級毒品安非他命之事實，此有內政部警政署刑事警察局
    鑑驗通知書一份及高雄醫學大學附設中和紀念醫院檢驗報告九紙存卷可參。
、被告固以前詞置辯，然經本院傳喚查獲員警寧匡廷於本院審理時到庭結證稱：製
    作筆錄時是依據丁○○之自由意識陳述，丁○○應訊時之意識狀態正常，伊擔任
    刑警十餘年，所看過毒癮發作者，會出現打哈欠、流鼻水及精神不集中等現象，
    但丁○○是在筆錄作完後很久才有前述毒癮發作之症狀等語（詳見本院九十一年
    八月三十日訊問筆錄），足證被告辯詞難謂可採。參以證人丙○○於本院審理中
    到庭證陳：伊是於九十年十月十二日以0000000000號行動電話，在高
    雄市○鎮區○○路十號住處，向丁○○以十二萬元之價格購買一百三十五公克之
    安非他命等語（詳見本院九十一年八月二十一日訊問筆錄），核與被告於警訊及
    偵查中所述相契，益徵被告辯稱係毒癮發作始為不利於己之自白云云，與事證不
    符，難以信採。
、被告此部分辯詞既未足採，況以扣案之安非他命重量達二千六百二十九公克，數
    量至鉅，被告若係欲供己施用，本應衡量資力狀況，購入短期足供施用之數量即
    可，焉有一次大量販入之必要。且由扣案安非他命九包之分裝情形，各呈驗後毛
    重九百九十四‧四公克、九百九十八公克、一百一十‧三公克、一百一十二‧一
    公克、一百一十三‧一公克、一百一十二‧九公克、一百一十九‧九公克、一百
    一十二‧四公克及十公克之重量，已如前述，顯係販毒者預慮購毒者資力及需求
    量，事先分裝成三種不同規格之包裝與重量，便於出售用。參以被告於本院審理
    中自陳：上開安非他命是於九十年十月十二日（筆錄誤載為十二月十日）在高雄
    市前鎮區電動玩具店，約定以一百三十餘萬元之代價，向綽號「阿來」者購買等
    語（詳見本院九十一年八月七日訊問筆錄）；及警訊中所陳：上開扣得之安非他
    命有一部分吸食用，一部分是販賣賺錢，他人都是以0000000000號、
    0000000000號行動電話與伊取得聯絡後一手交錢，一手交貨，伊於九
    十年十月十二日十七時許，在高雄市○鎮區○○路十八號，由丙○○以0000
    000000號行動電話與伊聯絡後，以十二萬元之代價出售一百三十五公克之
    安非他命予丙○○，一手交錢，一手交貨等詞，驗證被告確有以上開行動電話為
    對外聯絡工具，以十二萬元之代價，出售一百三十五公克安非他命得款一節，信
    而有徵。雖證人丙○○於本院審理中證陳：被告打電話給我，說他要去買安非他
    命，問我是否需要，我說好，就請他一起買回來云云，但經本院隔離訊問後，被
    告則陳：伊去丙○○家坐，丙○○叫我順便買云云之詞有別，如渠等係事前言明
    由被告代為購買之情屬實，何以二人對約定方式之供詞有如此明顯之差異，可見
    證人丙○○前開證詞，洵屬附和被告辯解之語，亦不足為被告有利事實之認定，
    應予敘明。故本案事證已臻明確，被告丁○○販賣第二級毒品之犯行堪予認定。
三、核被告丁○○所為，係犯毒品危害防制條例第四條第二項之販賣第二級毒品罪。
    被告就事實欄二部分犯行，與共同被告甲○○間，有犯意聯絡及行為分擔，皆為
    共同正犯。被告先後多次犯行，時間緊接，罪名及構成要件相同，顯係基於概括
    之犯意而為，係連續犯，應依刑法第五十六條之規定論以一罪，並加重其刑。公
    訴人雖未就被告所犯事實欄三部分之行為提起公訴，惟檢察官就犯罪事實一部起
    訴者，其效力應及於全部，被告丁○○販售安非他命予丙○○之事實，業經公訴
    人移送本院併辦（九十年度偵字第二一三五三號），且此部分經核與起訴論罪之
    事實欄二部分犯行，具有連續犯之裁判上一罪關係，本院自應就此併辦部分加以
    審究，併此敘明。爰審酌被告前曾分別於八十五年九月間、十一月間及八十六年
    六月間，因違反麻醉藥品管理條例、肅清煙毒條例案件，經法院各判處有期徒刑
    七月、四年四月及十月，嗣後二罪經合併定其應執行刑為有期徒刑五年，於八十
    六年五月二十一日入監服刑，至八十九年七月三日假釋出獄，此有臺灣高雄地方
    法院檢察署刑案資料查註紀錄表附卷足按，足見其品行非端，且於假釋期間販賣
    安非他命經警查獲後，竟未思警惕，反購入更大量之安非他命販賣營利，戕害他
    人身心，形成犯罪根源，另佐以扣案之安非他命高達二千多公克，數量甚鉅，倘
    均流入市面，其後果極為嚴重，自不待言，及被告於犯罪後，飾詞圖卸，毫無悔
    意等一切情狀，故量處如主文所示之刑，藉資懲儆。至於扣案之第二級毒品安非
    他命三包（合計驗後毛重三十九‧公克，驗前毛重四十公克）、第二級毒品安非
    他命九包（合計總淨重二千六百二十九公克），應依毒品危害防制條例第十八條
    第一項前段之規定沒收銷燬之；電子磅秤一台、大型空夾鍊袋六十五只、中型空
    夾鍊袋八十只、小型空夾鍊袋五只，係被告所有且係供販賣毒品預備之用，業據
    共同被告甲○○供陳在卷及本院前揭認定屬實，應依刑法第三十八條第一項第二
    款之規定諭知沒收；又帳單二紙、0000000000號、00000000
    00號行動電話二支（各含ＳＩＭ卡一枚）、販毒所得十二萬元，均係供被告販
    賣安非他命所用或所得，已如前述，應依毒品危害防制條例第十九條第一項規定
    宣告沒收，販毒所得如全部或一部不能沒收時，以其財產抵償之。而扣案之注射
    針筒六支，核與本案被告犯罪事實無涉；另上開第二級毒品安非他命經鑑驗耗損
    部分，業已滅失，故均不另為沒收之諭知，併此敘明。
乙、無罪部分：
一、公訴意旨略以：被告丁○○與甲○○共同意圖販賣第二級毒品安非他命，自九十
    年初起，基於事前犯意之聯絡及犯行之分擔，以甲○○居住之高雄市○○區○○
    里○○○路一０九巷二十之二號為分裝及存放安非他命之地點，在上址放置被告
    丁○○購入之第二級毒品安非他命、分裝毒品用之電子磅秤、及尺寸不同之分裝
    袋，被告丁○○與甲○○每次均在上開住處將安非他命依據購買者之需要分裝為
    大、中、小袋後，再由被告丁○○攜出販賣，被告丁○○則免費連續提供第一級
    毒品海洛因與第二級安非他命毒品予甲○○為代價，因而認為被告丁○○此部分
    另犯毒品危害防制條例第八條第一項、第二項之轉讓第一級及第二級毒品罪嫌。
二、按犯罪事實應依證據認定之，無證據不得推定其犯罪事實。次按不能證明被告犯
    罪者，應諭知無罪之判決，刑事訴訟法第一百五十四條、第三百零一條第一項分
    別定有明文。又認定不利於被告之事實，須依積極證據，苟積極證據不足為不利
    於被告事實之認定時，即應為有利於被告之認定，更不必有何有利之證據（最高
    法院三十年上字第八一六號判例參照）。又認定犯罪事實所憑之證據，雖不以直
    接證據為限，間接證據亦包括在內；然而無論直接或間接證據，其為訴訟上之證
    明，須於通常一般之人均不致有所懷疑，而得確信其為真實之程度者，始得據為
    有罪之認定，倘其證明尚未達到此一程度，而有合理之懷疑存在，無從使事實審
    法院得有罪之確信時，即應由法院諭知被告無罪之判決（最高法院七十六年度台
    上字第四九八六號判例參照）。
三、公訴人認被告丁○○涉犯右開轉讓第一、二級毒品犯行，無非以證人甲○○、證
    人乙○○之證詞及被告將安非他命、電子磅秤及空夾鍊袋置於共同被告甲○○住
    處等情為其論據。訊據被告丁○○則堅詞否認有轉讓第一級毒品海洛因及第二級
    毒品安非他命之犯行，辯稱：伊並無轉讓毒品予甲○○等語，經查：
(一)、證人甲○○固曾於警訊時供陳：丁○○都將毒品安非他命、電子秤、夾鍊袋及帳
    單等物放在伊房間內，丁○○都會提供安毒供伊吸食云云，於偵查中則稱：伊吸
    食安非他命之來源是丁○○免費給的，取得後再分給乙○○，伊有向丁○○要海
    洛因二、三次，丁○○均會提供予伊云云，且證人乙○○於偵查中亦證述：伊毒
    品來源是跟甲○○拿的，沒有算錢云云，惟查證人甲○○上開證詞僅係供述安非
    他命及海洛因之來源係取自丁○○處，對於被告轉讓之時間、地點、數量等重要
    事實要素，均付之闕如，故本院尚難自其前開至為空泛之證述，遽認其所述為可
    採。
(二)、證人甲○○及乙○○均有施用第二級毒品安非他命之惡習，此有高雄市立凱旋醫
    院煙毒尿液檢驗成績書二紙附卷足考，惟渠等施用安非他命之結果，尚未足認係
    施用被告丁○○所提供之安非他命之事實，此由渠等前述對取得時間之證詞語焉
    不詳至明。又證人甲○○於本院審理時則另陳：伊於警訊及偵查中所述不實在，
    係因以為是丁○○檢舉害伊被警方查獲，丁○○並未免費供伊施用安非他命及海
    洛因等語（詳見本院九十一年八月七日及十一月二十日訊問筆錄）足見其前後所
    述不一，且本院已無從藉其供詞查悉被告是否有轉讓第一級或第二級毒品之時間
    、地點、數量等事實要素。另旁徵證人乙○○亦於本院審理中證稱：伊在向甲○○取用毒品時，甲○○並未告知毒品是丁○○的等語（詳見本院九十一年十一月
    二十日訊問筆錄），顯示證人甲○○於警訊及偵查中之前開證詞，尚無旁證可憑
    。又被告丁○○置放安非他命、電子磅秤及空夾鍊袋在證人甲○○住處，係因渠
    等共同販賣安非他命之行為分擔使然，復如前述，故未可據此推論係證人甲○○
    單純提供住處置放上開物品，即可獲被告提供毒品之代價。故公訴人所舉之證據
    ，均難據引為不利被告事實之認定。此外，本院復查無其他積極證據，足資認定
    公訴意旨論列被告丁○○轉讓第一級及第二級毒品之罪嫌屬實，揆諸前開說明，
    既不能證明被告犯罪，依法自應為無罪之諭知。
據上論斷，應依刑事訴訟法第二百九十九條第一項前段、第三百零一條第一項，毒品
危害防制條例第四條第二項、第十八條第一項前段、第十九條第一項，刑法第十一條
、第二十八條、第五十六條、第三十八條第一項第二款，判決如主文。
中      華      民      國      九十二    年      一      月     九     日
                                 臺灣高雄地方法院刑事第二庭
                                     審判長  法  官  陳明富
                                             法  官  劉定安
                                             法  官  李代昌
右正本證明與原本無異。
如不服本判決，應於判決送達後十日內，向本院提出上訴狀。
                                             書記官  吳月華
中      華      民      國      九十二    年      一      月     十     日
附錄本判決論罪科刑適用法條
毒品危害防制條例第四條
製造、運輸、販賣第一級毒品者，處死刑或無期徒刑；處無期徒刑者，得
併科新台幣一千萬元以下罰金。
製造、運輸、販賣第二級毒品者，處無期徒刑或七年以上有期徒刑，得併
科新台幣七百萬元以下罰金。
製造、運輸、販賣第三級毒品者，處五年以上有期徒刑，得併科新台幣五
百萬元以下罰金。
製造、運輸、販賣專供製造或施用毒品之器具者，處一年以上七年以下有
期徒刑，得併科新台幣一百萬元以下罰金。
前四項之未遂犯罰之。


司法院資訊處製作；財團法人民間司法改革基金會備份。
